臺灣臺中地方法院民事判決
   110年度簡上字第242號
上  訴  人  李義國  

被  上訴人  均聖國際實業有限公司

法定代理人  林均蓉  
上列當事人間請求給付票款等事件，上訴人對於民國110年4月22
日本院臺中簡易庭110年度中簡字第442號第一審簡易判決提起上
訴，本院於民國110年12月3日言詞辯論終結，判決如下： 
    主      文
一、上訴駁回。
二、被上訴人應給付上訴人新臺幣237,250元，及自民國109年12
    月15日起至清償日止，按週年利率百分之5計算之利息。
三、其餘追加之訴駁回。
四、第二審訴訟費用（含追加之訴部分）由被上訴人負擔。
    事實及理由
壹、程序事項：
一、按當事人於第二審為訴之變更或追加，非經他造同意，不得
    為之。但請求之基礎事實同一者，不在此限，民事訴訟法第
    446條第1項、第255條第1項第2款定有明文。依同法第436條
    之1第3項規定，上開規定於簡易第二審上訴程序，亦準用之
    。經查，上訴人於原審主張其執有被上訴人所簽發如附表所
    示之支票（下稱系爭支票），依票據法律關係聲明請求被上
    訴人應給付上訴人新臺幣（下同）237,250元本息。嗣於上
    訴後，上訴人主張其受讓訴外人友尼基實業有限公司（下稱
    友尼基公司）對被上訴人之金錢債權，追加依債權讓與法律
    關係請求被上訴人清償債務，並追加聲明：「被上訴人應給
    付上訴人237,250元，及自民國109年11月20日起至清償日止
    ，按週年利率5％計算之利息」。核上訴人前開追加部分，係
    基於系爭支票所生請求，其基礎事實與原起訴部分請求之基
    礎事實應屬同一，與法無違，應予准許。
二、被上訴人未於言詞辯論期日到場，核無民事訴訟法第386條
    各款所列情形，爰依上訴人之聲請，由其一造辯論而為判決
    。
貳、實體事項：
一、上訴人起訴主張：
  ㈠上訴人執有被上訴人所簽發之系爭支票，系爭支票固有「禁
    止背書轉讓」之記載，惟上開記載業經訴外人即被上訴人法
    定代理人林均蓉塗銷，故系爭支票應屬流通票據，嗣上訴人
    屆期提示系爭支票，竟遭退票未獲付款。爰依票據法律關係
    ，聲明求為：「被上訴人應給付上訴人237,250元，及自109
    年11月20日起至清償日止，按週年利率6％計算之利息」之判
    決。
  ㈡於本院補稱：縱認林均蓉於系爭支票「禁止背書轉讓」之文
    字上蓋印，不生塗銷禁止背書轉讓記載之效力，惟友尼基公
    司交付系爭支票予上訴人，仍有轉讓友尼基公司對被上訴人
    之金錢債權之效力，上訴人亦已對被上訴人為債權讓與之通
    知。爰依債權讓與法律關係，追加請求被上訴人給付上訴人
    237,250元，及自109年11月20日起至清償日止，按週年利率
    5％計算之利息。
二、被上訴人於原審及本院均未於言詞辯論期日到場，僅於其對
    本院109年度司促字第37920號支付命令（下稱系爭支付命令
    ）聲明異議時，於支付命令異議狀記載：對系爭支付命令不
    服等語。
三、原審為上訴人敗訴之判決，上訴人不服，提起上訴，並於本
    院為訴之追加。兩造之聲明為：
　㈠上訴人聲明：
　⒈上訴聲明：
　⑴原判決廢棄。
　⑵被上訴人應給付上訴人237,250元，及自109年11月20日起至
    清償日止，按週年利率6％計算之利息。
　⒉追加聲明：被上訴人應給付上訴人237,250元，及自109年11
    月20日起至清償日止，按週年利率5％計算之利息。
　㈡被上訴人未到庭，亦未提出書狀作何聲明或陳述。
四、得心證之理由：
　㈠按「匯票依背書及交付而轉讓」；「記名匯票發票人有禁止
    轉讓之記載者，不得轉讓」，票據法第30條第1項前段、第2
    項定有明文。又依票據法第144條規定，前開規定於支票均
    準用之。次按記名支票，經發票人為禁止轉讓之記載者，依
    票據法第144條準用第30條第2項規定，該支票即不得再依票
    據讓與之方式為轉讓，違反此項禁止之規定者，其轉讓行為
    不生票據法上之效力；惟此種支票仍不失為民法上金錢債權
    之性質，故得依民法規定一般債權讓與方式而轉讓之，但僅
    能生民法上通常債權讓與之效力，其受讓人所取得者為民法
    上之金錢債權，而非票據上之權利，自不得依票據法之規定
    對於為禁止轉讓之發票人行使票據上之權利（最高法院87年
    度台簡上字第30號判決意旨參照）。
　㈡上訴人依票據法律關係，請求被上訴人給付上訴人237,250元
    ，及自109年11月20日起至清償日止，按週年利率6％計算之
    利息，為無理由：
　⒈上訴人固主張系爭支票關於「禁止背書轉讓」之文字業經林
    均蓉塗銷，故系爭支票應屬流通票據，被上訴人自應對上訴
    人負票據責任等語。惟查，觀諸上訴人提出之系爭支票（見
    系爭支付命令卷第19頁），其正面受款人欄記載「憑票支付
    友尼基實業有限公司」，並載有「禁止背書轉讓」之文字，
    足認系爭支票為記名票據，且因上開記載已生禁止背書轉讓
    之效力。又系爭支票「禁止背書轉讓」之文字上雖蓋有林均
    蓉之印文，然除林均蓉之用印外，前開文字上並無其他劃去
    、塗改、刪除等足以明確辨識發票人即被上訴人有塗銷「禁
    止背書轉讓」意思之記載，是本件尚難僅憑林均蓉有於系爭
    支票「禁止背書轉讓」之文字上用印，即遽認被上訴人有塗
    銷禁止背書轉讓之意。
　⒉另證人即友尼基公司會計蔡佩玲雖於本院審理中具結證稱：
    因為系爭支票有禁止背書轉讓之記載，所以上訴人將系爭支
    票退回友尼基公司，友尼基公司有把系爭支票拿回去給被上
    訴人，請被上訴人在「禁止背書轉讓」之文字上蓋章，以取
    消禁止背書轉讓，再把系爭支票拿給上訴人等語（見本院卷
    第75頁），惟依票據行為之文義性，在票據上簽名者，即應
    依票據上所載文義負責，縱該記載與事實不符或不符當事人
    真意，仍不得以票據外之證明方法加以變更或補充。基此，
    林均蓉於系爭支票「禁止背書轉讓」文字上用印之行為，尚
    不足以解釋被上訴人有塗銷禁止背書轉讓記載之意，既如前
    述，則依前開說明，即無以票據外證明方法加以變更或補充
    之餘地，縱依蔡佩玲前開證述，可認系爭支票之記載與被上
    訴人之真意有不符之情事，仍難逕為有利上訴人之認定，故
    上訴人前開主張，自難憑採。
　⒊從而，系爭支票上有禁止背書轉讓之記載，且依系爭支票之
    文義，尚不足以解釋被上訴人有塗銷前開記載之意，則依前
    開說明，友尼基公司將系爭支票背書轉讓予上訴人，依票據
    法第144條準用第30條第2項規定，不生票據法之效力，上訴
    人依票據法律關係，請求被上訴人給付票款237,250元本息
    ，自無理由。　　
　㈢上訴人依債權讓與法律關係，請求被上訴人給付上訴人237,2
    50元，及自109年12月15日起至清償日止，按週年利率5％計
    算之利息，為有理由：
　⒈按當事人對於他造主張之事實，於言詞辯論時不爭執者，視
    同自認；當事人對於他造主張之事實，已於相當時期受合法
    之通知，而於言詞辯論期日不到場，亦未提出準備書狀爭執
    者，準用第1項之規定。民事訴訟法第280條第1項前段、第3
    項前段定有明文。上開規定，依同法第436條之1第3項準用
    第463條規定，於簡易訴訟事件之第二審上訴程序亦準用之
    。上訴人主張友尼基公司將被上訴人所簽發之系爭支票交付
    上訴人後，上訴人即已受讓友尼基公司對被上訴人之金錢債
    權，且上訴人已對被上訴人為債權讓與之通知等事實，有系
    爭支票、本院110年7月29日準備程序筆錄、送達證書為證（
    見系爭支付命令卷第51頁、本院卷第59、63頁）。被上訴人
    對於上訴人主張之前開事實，已於相當時期受合法之通知，
    而於言詞辯論期日不到場，亦未提出準備書狀爭執，揆諸前
    開規定，視同自認，堪信上訴人上開主張為真正。基此，上
    訴人即已受讓友尼基公司對被上訴人之金錢債權，且該債權
    讓與已對債務人即被上訴人發生效力，則上訴人依債權讓與
    法律關係，請求被上訴人按系爭支票之票面金額給付237,25
    0元，即有理由。
　⒉末按給付無確定期限者，債務人於債權人得請求給付時，經
    其催告而未為給付，自受催告時起，負遲延責任。其經債權
    人起訴而送達訴狀，或依督促程序送達支付命令，或為其他
    相類之行為者，與催告有同一之效力；遲延之債務，以支付
    金錢為標的者，債權人得請求依法定利率計算之遲延利息；
    應付利息之債務，其利率未經約定，亦無法律可據者，週年
    利率為5％，民法第229條第2項、第233條第1項前段及第203
    條定有明文。本件上訴人對被上訴人之債權，為無確定期限
    之給付，自應以上訴人催告請求被上訴人負給付責任之翌日
    ，起算遲延利息。查上訴人前聲請對被上訴人核發支付命令
    ，經本院核發系爭支付命令，並於109年12月14日送達被上
    訴人，有送達證書附卷可稽（見系爭支付命令卷第51頁），
    則上訴人請求被上訴人給付自系爭支付命令送達翌日即109
    年12月15日起至清償日止，按週年利率5％計算之利息，自屬
    有憑；逾此部分之請求，則屬無據。　　
五、綜上所述，上訴人依據票據法律關係，請求被上訴人給付上
    訴人237,250元，及自109年11月20日起至清償日止，按週年
    利率6％計算之利息，為無理由。原判決為上訴人敗訴之判決
    ，經核並無不合，上訴意旨指摘原判決不當，求予廢棄改判
    ，為無理由，應駁回其上訴。又上訴人於第二審追加依債權
    讓與法律關係，請求被上訴人給付237,250元，及自109年12
    月15日起至清償日止，按週年利率5％計算之利息，應屬有憑
    ，應予准許；逾此部分之請求，為無理由，應予駁回。
參、本件事證已臻明確，兩造其餘攻擊、防禦方法及所提證據，
    經審酌均於判決結果無影響，爰不予逐一論駁，併此敘明。
肆、據上論結，本件上訴為無理由，追加之訴為一部有理由、一
    部無理由，依民事訴訟法第436條之1第3項、第449條第1項
    、第79條，判決如主文。 
中　　華　　民　　國　　110 　年　　12　　月　　29　　日
                  民事第二庭　審判長法　官  呂麗玉
　　　　　　　　                    法　官  江奇峰
　　　　　　　　　　　　　　　　　　法　官  鄭百易
正本係照原本作成。
本判決不得上訴。
中　　華　　民　　國　　110 　年　　12　　月　　29　　日
                                    書記官  唐振鐙　　　
附表（時間均為民國，幣別／單位均為新臺幣／元）：
票據類別 發票人 背書人 票面金額 發票日 提示日 票據號碼 付款人 支票 均聖國際實業有限公司 友尼基實業有限公司 237,250 109年11月20日 109年11月20日 AG0000000 陽信銀行向上分行